臺灣高等法院民事判決　　　　　　　　 95年度重上字第585號
上　訴　人　甲○○
　　　　　　丙○○○
共　　　同
訴訟代理人　吳玲華律師
　　　　　　林士祺律師
被　上訴人　丁○○
追加原告　　乙　○
訴訟代理人　劉緒倫律師
　　　　　　呂偉誠律師
複　代理人　李宗輝律師
上列當事人間請求所有權移轉登記等事件，上訴人對於中華民國
95年9月21日臺灣板橋地方法院93年度重訴字第244號第一審判決
提起上訴後，被上訴人為訴之變更及訴之追加，經本院於96年11
月7日言詞辯論終結，判決如下：
    主  文
原判決關於（一）兩造共同繼承被繼承人吳漢雄如附表二所示之
金融機構存款及股票之遺產准予分割，附表二所示之存款及股票
由丁○○、甲○○、丙○○○各分得附表二所示分配部分；（二
）甲○○、丙○○○應分別將如附表一所示不動產分割後所取得
之應有部分移轉登記予丁○○；（三）訴訟費用之裁判；均廢棄
。
上廢棄部分，（一）上訴人、被上訴人丁○○與追加原告乙○共
同繼承被繼承人吳漢雄如附表二所示之金融機構存款及股票之遺
產准予分割，附表二所示之存款及股票由丁○○、乙○、甲○○
、丙○○○各分得如附表二所示之分配部分；（二）被上訴人丁
○○在第一審之訴駁回。
上訴人其餘上訴駁回。
第一、二審及追加之訴訴訟費用由被上訴人丁○○、乙○負擔
二分之一，餘由上訴人負擔。
    事實及理由
壹、程序方面：
一、按繼承人有數人時，在分割遺產前，各繼承人對於遺產全部
    為公同共有，民法第1151條定有明文，又請求分割遺產，應
    以全部遺產為整體分割，請求分割共有物之訴為固有必要共
    同訴訟，應由同意分割之公同共有人一同起訴，並以反對分
    割之其他公同共有人全體為共同被告，於當事人適格始無欠
    缺（參見最高法院37年台上字第7366號判例要旨），故請求
    分割遺產之訴，應以全體繼承人共同起訴或被訴，其當事人
    適格始無欠缺。本件追加原告乙○（下稱乙○）於民國（下
    同）86年6月12日經被繼承人吳漢雄收養為養子，並於同年9
    月30日經原審法院裁定准予認可收養在案，雖上訴人主張被
    繼承人吳漢雄與乙○間之收養有無效之原因，並曾另案訴請
    確認被繼承人吳漢雄與乙○間之收養無效，惟該案業經最高
    法院判決駁回其訴確定在案，此有最高法院96 年度台上字
    第30號民事判決影本可按（見本院卷第57、58頁），尚難逕
    認乙○與被繼承人吳漢雄間之收養關係無效。乙○既仍為被
    繼承人吳漢雄之養子，依前開說明自應一同起訴方屬合法。
二、次按訴狀送達後，原告不得將原訴變更或追加他訴，但請求
    之基礎事實同一、擴張或減縮應受判決事項之聲明、訴訟標
    的對於數人必須合一確定時，追加其原非當事人之人為當事
    人者，不在此限，民事訴訟法第255條第1項第2、3、5款定
    有明文，本件分割遺產之訴部分係屬必要共同訴訟，應由全
    體繼承人共同起訴或被訴，當事人方屬適格，故被上訴人丁
    ○○在本院追加乙○為共同原告，依前開說明，無庸得上訴
    人之同意，應予准許。
三、再查被上訴人丁○○於原審起訴時之訴訟標的為分割遺產及
    履行贈與契約，且預慮請求履行贈與契約之訴為無理由，乃
    先位聲明請求上訴人應分別將如附表一所示不動產分割後所
    取得之應有部分移轉予被上訴人，備位聲明請求上訴人應分
    別將如附表一所示之不動產所有權之公同共有部分移轉登記
    予上訴人（見原審卷二第125、126頁）。嗣上訴人提起上訴
    後，被上訴人丁○○就分割遺產部分追加乙○為共同原告，
    復因被繼承人吳漢雄之繼承人另增加乙○1人，乃變更聲明
    為請求就被繼承人吳漢雄如附表一所示之不動產、如附表二
    所示之存款及股票准予分割，附表一之不動產由丁○○、甲
    ○○、丙○○○各分得如附表一所示之應有部分，附表二之
    存款及股票由丁○○、乙○、甲○○、丙○○○各分得如附
    表二所示之部分（見本院卷第67、69、70頁），因訴訟標的
    仍屬相同，僅繼承人數增加，核屬擴張其應受判決事項之聲
    明。依前開說明被上訴人丁○○所為之擴張聲明亦無庸得上
    訴人之同意而應准許。
四、又被上訴人丁○○就履行贈與契約部分在本院審理中已表明
    撤回備位聲明，並獲上訴人同意（見本院卷第161頁），該
    部分即已脫離繫屬。
貳、實體方面：
一、被上訴人丁○○在原審起訴主張：
（一）兩造之被繼承人吳漢雄於91年7 月14日死亡，坐落如附表
      一所示不動產、附表二所示之財產為其所有遺產，應由兩
      造繼承而為公同共有狀態。惟附表一所示不動產已由被繼
      承人吳漢雄於91年4月4日生前贈與被上訴人丁○○，因吳
      漢雄未及辦理贈與移轉登記前即死亡，故應由其繼承人履
      行贈與義務。茲因附表一所示不動產及附表二所示財產為
      繼承人全體公同共有，無法分割移轉，上訴人復不同意分
      割，爰以本件起訴向上訴人表示終止公同共有關係之意思
      表示，並請求分割共有物，丁○○復依贈與契約請求上訴
      人於按應繼分比例登記取得附表一所示不動產應有部分後
      ，再履行贈與義務而移轉登記予丁○○。
（二）依贈與契約及前言內容，被繼承人吳漢雄授權丁○○於將
      來可以辦理移轉登記時，再由其全權辦理移轉登記或出售
      ，故系爭贈與契約依民法第246條第1項但書規定，仍屬有
      效成立。
（三）又系爭贈與契約係債權性質，應不在台灣地區與大陸地區
      人民關係條例（下稱兩岸人民關係條例）第69條限制之列
      ，自非無效。
（四）被上訴人丁○○已於92年5月15日取得台灣地區之公民資
      格，依法務部 (87)法律字第010151號、財政部台財稅字
      第0890036052號函釋意旨，應不適用兩岸人民關係條例第
      66條至第69條規定。
（五）被上訴人丁○○婚後經常往返大陸，乃因受限於當時法令
      ，非有可歸責情形，且吳漢雄係於90年間中風臥床，斯時
      起均善盡照顧之責，倘有不在亦委請看護照顧。此外，吳
      漢雄並無死後一、二日始被發現之情事。
（六）聲明：
     1、兩造共同繼承被繼承人吳漢雄如附表一所示之不動產及
        附表二所示金融機構存款及股票之遺產准予分割，附表
        一所示之不動產由丁○○、甲○○、丙○○○各分得如
        附表一所示分割後各取得之權利範圍所示之應有部分；
        附表二所示之存款及股票由丁○○、甲○○、丙○○○
        各分得如附表二所示之分配部分。
     2、上訴人應分別將附表一所示之不動產分割後取得之應有
        部分移轉登記予被上訴人丁○○。
二、上訴人則以：
（一）請求分割遺產部分：
   1、被上訴人丁○○請求如附表一所示不動產之分割方法，並
      無法使共有關係變為單獨所有以消滅共有關係，亦與其他
      遺產所主張之分割方法不同，故丁○○請求分割之方法，
      顯有不適法之違誤。
   2、就附表二所示之股票及存款迄未辦理繼承登記，自無終止
      公同共有之分割共有物可言，其直接請求判決分割，於法
      不合。
（二）請求辦理移轉登記贈與物部分：
  1、 按「大陸地區人民不得在臺灣地區取得或設定不動產物權
      ，亦不得承租土地法第17條所列各款之土地」，91年7月1
      日修正施行前之兩岸人民關係條例第69條定有明文，且按
      「契約所約定之給付能否給付，應以契約成立時決之。若
      斯時所約定之給付已屬不能，縱嗣後該不能之情形得以除
      去，亦不得謂契約非以不能給付為標的」、「無效之法律
      行為係自始當然的不生效力，並不能因此後情事變更而使
      之有效」，最高法院86年度台上字第507號及85年度台上
      字第2901號判決參照。系爭贈與契約係於91年4月4日製作
      ，依上開當時有效施行之兩岸人民關係條例第69條規定，
      不論主管機關是否許可，大陸地區人民完全不能取得台灣
      地區之不動產，則系爭贈與契約成立時所約定之給付自屬
      不能，為無效之法律行為，縱嗣後該不能之情形得以除去
      ，亦不得謂契約非以不能給付為標的，或因情事變更而使
      之有效。況被上訴人丁○○亦未能舉證吳漢雄簽訂贈與契
      約時已明確表示附表一所示不動產將於丁○○取得中華民
      國國籍後辦理移轉登記，而符合民法第246條第1項但書規
      定。
   2、上訴人甲○○係吳漢雄之親生子，丙○○○是養女，有接
      生証明書及戶籍謄本可按，吳漢雄對此應知之甚詳，自不
      可能於贈與契約或前言中誤載甲○○為養子，足証系爭贈
      與契約及前言均係丁○○一手主導，非吳漢雄本人之意思
      。
   3、次按民法第408條第1項規定：「贈與物之權利未移轉前，
      贈與人得撤銷其贈與。其一部已移轉者，得就其未移轉之
      部份撤銷之。」，倘系爭贈與契約為真正且有效，然因附
      表一所示不動產尚未移轉登記，上訴人應得撤銷該贈與契
      約，茲以答辯狀為撤銷贈與契約之意思表示，故丁○○已
      不得請求移轉登記。雖被上訴人丁○○主張系爭贈與係履
      行道德上義務及贈與之撤銷權不得繼承云云，然查丁○○
      係為奪取被繼承人吳漢雄之龐大財產，始與相差近40歲之
      吳漢雄結婚，婚後並無細心照料之情形可言，顯見該贈與
      非履行道德上義務；又縱認丁○○確有照顧情事，亦係履
      行夫妻間之法定扶養照顧義務，並無履行道德上義務可言
      。此外，繼承係概括承受被繼承人之一切權利義務，撤銷
      權自亦得繼承，是上訴人自得行使撤銷權。
   4、又兩岸人民關係條例第67條第3項規定：「遺囑人以其在
      台灣地區之財產遺贈大陸地區人民、法人、團體或其他機
      構者，其總額不得逾新台幣200萬元。」，考其立法目的
      無非為保障台灣地區人民之利益，並免大陸地區人民豪奪
      台灣地區之財產，而兼具有公共及私人利益之保護。查被
      上訴人丁○○係於92年5 月15日始取得中華民國身分証，
      故在91年7 月14日吳漢雄死亡時其身分仍為大陸地區人民
      ，其所得繼承之財產總額，不得逾200萬元，不動產部分
      應將其繼承權利折為價額而為請求，不得直接就不動產為
      主張。
   5、又被上訴人丁○○受贈台灣地區之房地高達3筆，價值超
      過千萬，且係生前贈與，非遺贈，縱認有遺贈之意思，其
      價值亦已超過200萬元，自應類推上開規定受200萬元之限
      制。
三、本件原審判決上訴人敗訴，上訴人不服提起上訴，求為判決
    ：（一）原判決廢棄。（二）被上訴人在第一審之訴及追加
    之訴均駁回。被上訴人丁○○與追加原告所為答辯及追加聲
    明：（一）駁回上訴。（二）兩造共同繼承被繼承人吳漢雄
    如附表一所示之不動產及附表二所示金融機構存款及股票之
    遺產准予分割，附表一所示之不動產由丁○○、甲○○、丙
    ○○○各分得如附表一所示分割後各取得之權利範圍所示之
    應有部分；如附表二所示之存款及股票由丁○○、乙○、甲
    ○○、丙○○○各分得如附表二所示之分配部分。（三）上
    訴人應分別將附表一所示之不動產分割後取得之應有部分移
    轉登記予被上訴人丁○○。
四、被上訴人丁○○及追加原告乙○除引用在原審之主張及陳述
    外，並補稱略以：
    被繼承人吳漢雄於86年6 月12日收養大陸地區人民乙○為養
    子，並於同年9 月30日經原審法院裁定准予認可收養在案，
    雖上訴人主張被繼承人吳漢雄與乙○間之收養有無效之原因
    ，並另案訴請確認吳漢雄與乙○間之收養無效，惟該案業經
    最高法院判決駁回其訴確定在案，此有最高法院96年度台上
    字第30號民事判決可按（見本院卷第57、58頁），故乙○仍
    為吳漢雄之合法繼承人。惟乙○目前依法無法登記取得我國
    之不動產，同意就附表一所示之不動產部分由上訴人與丁○
    ○共同分割取得，就附表二所示之動產部分則請求由全體繼
    承人共同分割取得。
五、上訴人除引用在原審之主張及陳述外，另補稱略以：
    追加原告乙○是大陸人士，而被繼承人吳漢雄在台灣地區已
    有二名子女即親生子甲○○，養女李吳慧，吳漢雄收養大陸
    人士乙○為養子，依兩岸人民關係條例第65條第1款規定，
    法院應不予認可，現法院雖誤為認可，但因其收養之法律行
    為違反法律強制禁止規定，依法應屬自始、當然、確定無效
    ，縱使上訴人另案訴請確認被繼承人吳漢雄與吳娛間之收養
    無效，經最高法院駁回起訴確定在案，但該判決係認當事人
    適格有欠缺，非實體判決，不足作為吳漢雄與乙○間收養有
    效之依據，故乙○不得基於無效之收養而取得吳漢雄繼承人
    之資格，自不能為追加原告，並主張繼承及分割遺產。
六、兩造不爭執事項：
（一）被上訴人丁○○原為大陸籍人士，於83年與吳漢雄結婚；
      已於92年5 月15日取得台灣地區之公民資格；又上訴人甲
      ○○為吳漢雄之親生子，丙○○○則為吳漢雄之養女。吳
      漢雄於91年7月14日死亡，3人均為吳漢雄之法定繼承人，
      有被上訴人丁○○之戶籍謄本、甲○○接生證明書及戶籍
      謄本足稽（見原審法院93年度板調字第88號卷第11頁，本
      院卷第167、168頁）。
（二）吳漢雄死亡後留下附表一所示不動產，業由兩造以繼承為
      登記原因而取得公同共有，有土地及建物登記謄本足憑（
      見原審法院93年度板調字第88號卷第12-19頁）
（三）吳漢雄於86年6月12日收養大陸籍人民乙○（75年6月22日
      出生，原名黃偉，為丁○○之親生子），業經原審法院裁
      定認可收養確定，乙○並於吳漢雄死亡後於93年6 月17日
      聲請繼承遺產，亦經原審法院准予備查在案，有原審法院
      86 年度養聲字第406號民事裁定暨確定證明書、93年7月5
      日板院通家玉93年度聲繼字第39號函足憑（見本院卷第71
      -73頁，原審卷一第28頁）。
（四）上訴人以乙○為被告起訴求為判決確認乙○與吳漢雄間收
      養無效，業經最高法院以96年度台上字第30號判決廢棄本
      院更審及第一審判決，並駁回上訴人之訴確定在案，有上
      開判決附卷可稽（見原審卷二第18-31、69-71頁，本院卷
      第57、58頁）。
（五）吳漢雄曾先後於91年3月20日、4月1 日前去台北縣永和市
      戶政事務所以遺失為由辦理變更印鑑證明，有印鑑變更登
      記申請書、印鑑登記證明申請書、註銷之印鑑條為證（見
      本院卷第185-188、206-209頁）。
七、兩造之爭執要點：
（一）乙○是否係被繼承人吳漢雄之合法繼承人？
（二）乙○及丁○○請求分割吳漢雄之遺產，是否有理由？
（三）系爭贈與契約訂立時，丁○○仍係大陸地區人民，則系爭
      贈與契約是否應受兩岸人民關係條例69條第1項之限制，
      而歸於自始無效？
（四）系爭贈與契約有無得撤銷之原因，上訴人行使撤銷贈與有
      無理由？
八、法院之判斷：
（一）追加原告乙○在未經法院判決確認其與吳漢雄之收養無效
      或撤銷收養之認可以前，仍為吳漢雄之養子，且乙○於吳
      漢雄死後已依法聲請繼承遺產，應為吳漢雄之合法繼承人
      ：
   1、按民法第1079條第4項規定收養子女應聲請法院認可，為
      收養之成立及生效要件，旨在藉由國家公權力之積極干預
      ，以保護養子女之利益並杜絕因收養可能發生之流弊。次
      按收養子女違反民法第1073條、1073之1條、1075條之規
      定者無效，民法第1079條之1定有明文，收養如有法定無
      效原因者，當然自始確定無效，法院當然不應予認可。惟
      依民法第1079條第5項規定，除收養有無效原因外，另尚
      有（一）收養有得撤銷之原因者，（二）有事實足認收養
      於養子女不利者，（三）成年人被收養者，依其情形，足
      認收養於其本生父母不利者，法院亦不應予以認可。據此
      可知法院不認可之收養契約，尚包括收養契約雖非無效，
      但基於公權利之考量而不允其發生效力之情形。
   2、查兩岸人民關係條例第65條第1項雖規定台灣地區人民收
      養大陸地區人民為養子女，如其已有子女或養子女者，法
      院應不予認可，然該規定既未明定其收養係屬無效，則參
      考前開民法第1079條之1、1079條第5項之規定，應認收養
      如違反兩岸人民關係條例第65條者，非屬當然無效，僅因
      法院不予認可而不生效力。故如收養契約已經法院認可，
      如具有得撤銷之原因者，於該裁定未經撤銷變更或另案訴
      請確認收養無效判決確定前，尚不能逕行否認認可收養裁
      定之效力（參見司法院秘書長84年9月13日（84）秘台廳
      民一字第17693號函）。
   3、查被繼承人吳漢雄已有子女及養子女，嗣後於86年收養大
      陸人士乙○，而吳漢雄與乙○之收養契約業經原審法院裁
      定認可確定在案，此有原審法院86年度養聲字第406號民
      事裁定及確定証明書影本在卷可按（見本院卷第71-73頁
      ），則依前開說明，其收養契約既不具無效之原因，復未
      經撤銷其收養契約或收養之認可，自難認其收養契約不生
      效力。
   4、再按確認收養關係成立或不成立之訴，依民事訴訟法第
      588條規定，準用婚姻事件程序之規定，而由第三人起訴
      請求確認婚姻成立或不成立之訴，應以夫妻為共同被告，
      準此，由第三人提起收養關係成立或不成立之訴，應以養
      父母及養子女為共同被告，此即所謂必要之共同訴訟，故
      如僅以養子女為被告，未以養父母為共同被告者，當事人
      之適格即有欠缺，又如養父母已亡者，即不得再提起此項
      訴訟（參見最高法院84年台上字第2547號判決要旨）。上
      訴人雖曾提起確認吳漢雄與乙○間收養無效之訴，惟因吳
      漢雄已亡故，而遭最高法院以當事人不適格判決敗訴確定
      在案，上訴人復未能舉証証明吳漢雄與乙○間之收養契約
      有民法第1073條、1073之1條、1075條之無效原因，則其
      二人間之收養契約仍屬有法有效，故乙○仍為吳雄漢雄之
      養子，即堪認定。而乙○已於繼承開始後三年內之93 年6
      月17日聲請繼承吳漢雄之遺產，並經原審法院准予備查在
      案，有原審法院93年7月5日板院通家玉93年度聲繼字第39
      號函足憑（見原審卷一第28頁），則依據兩岸人民關係條
      例第67條之規定，就吳漢雄之遺產總額在200萬元以內，
      依法享有繼承權利。
（二）被上訴人丁○○及追加原告乙○請求分割吳漢雄之遺產，
      為有理由，應予准許：
   1、按「繼承人有數人時，在分割遺產前，各繼承人對於遺產
      全部為公同共有」、「繼承人得隨時請求分割遺產。但法
      律另有規定或契約另有訂定者，不在此限」、「共有物之
      分割，依共有人協議之方法行之。分割之方法，不能協議
      決定者，法院得因任何共有人之聲請，命為左列之分配：
      一、以原物分配於各共有人。二、變賣共有物，以價金分
      配於各共有人。以原物為分配時，如共有人中，有不能按
      其應有部分受分配者，得以金錢補償之」、「公同共有物
      分割之方法，除法律另有規定外，應依關於共有物分割之
      規定」，民法第1151條、第1164條、第823條、第830條第
      2 項分別定有明文。次按「在公同共有遺產分割自由之原
      則下，民法第1164條規定，繼承人得隨時請求分割遺產，
      該條所稱之『得隨時請求分割』，依同法第829條及第830
      條第1項規定觀之，自應解為包含請求終止公同共有關係
      在內，俾繼承人之公同共有關係歸於消滅而成為分別共有
      ，始不致與同法第829條所定之旨趣相左，庶不失繼承人
      得隨時請求分割遺產之立法本旨」，最高法院亦著有93年
      度台上字第2609號判決可參。查兩造就被繼承人吳漢雄之
      遺產分配事宜爭訟迄今，顯無法協議分割如附表一所示之
      不動產及附表二所示之存款與股票，揆諸上開說明，被上
      訴人丁○○及追加原告乙○起訴請求裁判分割，自屬有理
      由。
   2、查被上訴人丁○○已於92年5 月取得台灣地區之戶籍及公
      民身分，並就如附表一所示之不動產經兩造於92年6 月16
      日辦妥繼承登記在案，有土地登記謄本可按（見調字卷第
      12-19頁），故本院就系爭不動產之分割，不受兩岸人民
      關係條例第67條之限制，至於乙○目前雖仍為大陸地區人
      民，但因其並未就系爭附表一所示之不動產聲明繼承及分
      割，故就此部分乙○本不得主張其繼承之權利。
   3、從而，本院審酌系爭遺產之性質，認系爭遺產以原物分割
      為適宜，爰將兩造共同繼承被繼承人吳漢雄如附表一所示
      不動產及附表二所示金融機構存款與股票之遺產予以分割
      ，其中附表一所示之不動產應由被上訴人丁○○、上訴人
      甲○○、丙○○○各分得如附表一「分割後丁○○、甲○
      ○、丙○○○所各取得之權利範圍欄」所示之應有部分（
      即分割為分別共有狀態）；附表二所示之存款及股票由被
      上訴人丁○○、追加原告乙○、上訴人甲○○、丙○○○
      各分得附表二所示分配部分。
   4、至上訴人雖主張就附表二所示之股票及存款，因迄未辦理
      繼承登記，自無終止公同共有之分割共有物可言，丁○○
      及乙○直接請求判決分割，於法不合云云，但查，繼承自
      被繼承人死亡即開始，繼承人自繼承開始時起，除法律另
      有規定，承受繼承人財產上之一切權利義務，民法第1147
      條、1148條定有明文。被繼承人吳漢雄之遺產如附表二所
      示之動產部分，既於繼承開始時即由繼承人承受其權利，
      尚不因是否已辦妥繼承登記而有別，被上訴人丁○○及乙
      ○請求就已發生繼承效力之系爭遺產予以判決分割，於法
      並無不合，上訴人之主張應不足採。
（三）被繼承人吳漢雄於91年4月4日製作系爭贈與契約時，丁○
      ○仍係大陸地區人民，依據兩岸人民關係條例69條第1項
      之規定，系爭贈與契約係以不能之給付為契約標的，應屬
      無效：
   1、按「大陸地區人民不得在臺灣地區取得或設定不動產物權
      ，亦不得承租土地法第17條所列各款之土地」，91年7 月
      1日修正施行前之台灣地區與大陸地區人民關係條例第69
      條定有明文，查系爭贈與契約係於91年4月4日製作，則依
      當時有效施行上開法條規定，不論主管機關是否許可，大
      陸地區人民均不能取得台灣地區之不動產，故將不動產贈
      與大陸地區人民，依前開說明，即屬以不能之給付為契約
      標的，依民法第246條規定，其契約應屬無效。查被上訴
      人丁○○於91年4月4日與被繼承人吳漢雄訂立系爭贈與契
      約之際，仍係大陸地區人士，此為其所不爭執，則約定將
      如附表一所示之不動產贈與丁○○，其契約標的即有法律
      上不能而無效之情形。
   2、次按「以不能之給付為契約標的者，其契約為無效。但其
      不能情形可以除去，而當事人訂約時並預期於不能之情形
      除去後為給付者，其契約仍為有效」，民法第246條第1項
      固有明文。被上訴人丁○○雖於92年5月15日取得台灣人
      民戶籍及公民資格，充其量亦僅屬訂立贈與契約後，其不
      能之情形已除去，但被上訴人丁○○並未能舉證証明被繼
      承人吳漢雄於簽訂贈與契約時已明示附表一所示不動產將
      於丁○○取得台灣人民戶籍及公民資格後始辦理移轉登記
      ，而具有符合民法第246條第1項但書所規定之情事，故丁
      ○○辯稱系爭贈與契約具有民法第246條第1項但書之情形
      ，而仍屬有效，即不足採。又無效法律行為係自始當然絕
      對無效，無從因嗣後丁○○取得台灣公民資格後恢復其效
      力，上訴人主張爭贈與契約自始無效，即屬可採。
   3、綜上所述，系爭贈與契約既屬無效，被上訴人丁○○本於
      贈與契約請求上訴人二人分別將附表一所示不動產分割後
      所取得之應有部分移轉登記予丁○○，即屬於法無據，不
      應准許。
（四）系爭贈與契約有無得撤銷之原因，上訴人行使撤銷贈與有
      無理由？
      因依前所述，系爭贈與契約既屬自始無效，則就撤銷贈與
      契約部分，即無庸加以審究。
九、從而，被上訴人丁○○請求將兩造共同繼承被繼承人吳漢雄
    如附表一所示不動產准予分割，附表一所示之不動產由被上
    訴人丁○○、上訴人甲○○、丙○○○各分得如附表一「分
    割後丁○○、甲○○、丙○○○各取得之權利範圍欄」所示
    之應有部分；被上訴人丁○○及追加原告乙○請求就被繼承
    人吳漢雄如附表二所示金融機構存款與股票之遺產准予分割
    ，附表二所示之存款及股票由被上訴人丁○○、追加原告乙
    ○、上訴人甲○○、丙○○○各分得附表二所示分配部分，
    應予准許；被上訴人丁○○本於贈與契約請求上訴人甲○○
    、丙○○○應分別將如附表一所示不動產分割後所取得之應
    有部分移轉登記予被上訴人丁○○部分，不應准許。原審就
    被繼承人吳漢雄如附表一所示不動產部分，所為准許分割遺
    產之判決，於法並無不合，上訴意旨指摘原判決此部分不當
    ，求予廢棄改判，為無理由。至於原審就被繼承人吳漢雄如
    附表二所示存款及股票之遺產，因未審酌共同繼承人乙○，
    尚有未洽，就被上訴人丁○○請求上訴人履行贈與契約部分
    ，所為上訴人敗訴之判決，於法亦有未合，上訴意旨指摘原
    判決此部分不當，求予廢棄改判，為有理由。
十、本件事證已臻明確，兩造其餘攻擊防禦方法及未經援用之舉
    證，經本院詳加審核後認與判決結果不生影響，爰不一一論
    述，併此敘明。
據上論結，本件上訴為一部有理由，一部無理由，追加之訴為有
理由，依民事訴訟法第449條第1項、第450條、第79條，第85條
第2項，判決如主文。
中　　華　　民　　國　　96　　年　　11　　月　　21　　日
　　　　　　　　　民事第十四庭
                        審判長法　官  張  蘭
　　　　　　　　  　　　      法　官  鄭純惠
　　　　　　　　　  　　      法　官  黃麟倫
正本係照原本作成。
如不服本判決，應於收受送達後20日內向本院提出上訴書狀，其
未表明上訴理由者，應於提出上訴後20日內向本院補提理由書狀
（均須按他造當事人之人數附繕本）上訴時應提出委任律師或具
有律師資格之人之委任狀；委任有律師資格者，另應附具律師資
格證書及釋明委任人與受任人有民事訴訟法第466條之1第1項但
書或第2項（詳附註）所定關係之釋明文書影本。
中　　華　　民　　國　　96　　年　　11　　月　　21　　日
　　　　　　　　　　　　　　　書記官  應瑞霞
附註：
民事訴訟法第466條之1（第1項、第2項）：
對於第二審判決上訴，上訴人應委任律師為訴訟代理人。但上訴
人或其他法定代理人具有律師資格者，不在此限。
上訴人之配偶、三親等內之血親、二親等內之姻親，或上訴人為
法人、中央或地方機關時，其所屬專任人員具有律師資格並經法
院認為適當者，亦得為第三審訴訟代理人。
